【裁判字號】    88,訴,763
【裁判日期】    890229
【裁判案由】    懲治走私條例等
【裁判全文】
臺灣臺南地方法院刑事判決                          八十八年度訴字第七六三號
    公  訴  人  臺灣台南地方法院檢察署檢察官
    被      告  乙○○
    選任辯護人  鄭和傑
                呂郁斌
                蘇文奕
右列被告因懲治走私條例等案件，經檢察官提起公訴 (八十八年度偵字第七一六三號
)，本院判決如左：
    主  文
乙○○無罪。
    理  由
一、公訴意旨如附件起訴書所載。
二、按犯罪事實應依証據認定之，無証據不得推定其犯罪事實，刑事訴訟法第一百五
    十四條定有明文。又被告否認犯罪事實所持之辯解，縱屬不能成立，仍非有積極
    證據足以證明其犯罪行為，不能遽為有罪之認定。（最高法院三十一年上字第一
    八三一號判例參照）。次按認定不利於被告之事實，須依積極證據，苟積極證據
    不足為不利於被告之認定時，即應為有利於被告之認定，更不必有何有利之證據
    ，最高法院三十年上字第八一六號判決足資參照。另按懲治走私條例第二條第一
    項私運管制物品逾公告數額之走私物品罪所稱之「管制進品物品」，係以行政院
    於七十九年三月三十日公告之甲、丙、丁類物品為限，而本件所查扣之魚貨非屬
    前揭公告之甲、丙類物品，合先明。又依行政院公告之「懲治走私條例公告管
    制物品項目及其數額」中之丁項規定，自「淪陷區」私運物品進入本國自由地區
    或自本國自由地區私運物品前往「淪陷區」，其所私運之物品，以管制物品論，
    除屬於甲項及乙項之物品不限數額外，其餘以私運一項或數項，其總額由海關比
    照緝獲時之完稅價格計算，超過新臺幣十萬元或重量達一千公斤者，以管制進出
    口物品論。亦即，前開丁項所稱之「以管制物品論」之物品，必須是自大陸（淪
    陷）地區私運進入臺灣（本國自由）地區之物品方足當之，有最高法院八十六年
    度臺上字第六四○號判決、第五九○七號判決、八十七年度臺上字第三六一七號
    判決、八十八年度臺上字第三五六九號判決可資參照。是本件如無證據足資認定
    扣案漁貨係如起訴意旨所言係由被告乙○○與大陸地區不詳之人聯絡妥善後，推
    由其餘共犯丙○○、丁○○、甲○○、戊○○駕駛正滿春九號漁船由台南市安平
    港出海，直航至中國大陸地區不詳之向大陸人民購買扣案之總重七千一百公斤之
    漁貨，私運進入台南市安平港，即難認其屬行政院公告之懲治走私條例公告管制
    物品項目及其數額中丁項之「以管制物品論」之物品甚明。即無從以懲治走私條
    例第二條第一項之私運準管制物品罪、台灣地區及大陸地區人民關係條例第八十
    條第一項之罪相繩。
三、本件意旨認被告涉有共同走私罪嫌，無非以共犯丁○○於警訊供稱：在澎湖外海
    捕的云云，共犯丙○○於警訊供稱：一部分用網片換的，另以三萬元購買的云云
    ，共犯戊○○供稱：以尼龍繩與大陸人民交換的云云，共犯甲○○供稱：自己撈
    獲的云云，渠等所供漁獲來源出入不一，且被告乙○○以正滿春漁船與大陸地區
    不詳人民連絡購買漁事宜，亦有監聽譯文及錄音帶可憑，復有漁貨七千一百公斤
    扣案可稽，足認渠等有共同至大陸地區私運漁貨云云為其論據。
四、惟訊據被告矢口否認有共同違反懲治走私條例及台灣地區及大陸地區人民關係條
    例犯行，辯稱：伊未曾以正滿春九號漁船名義，與大陸地區人民聯絡購買貨漁獲
    事宜，本案與伊無關，伊係在大陸成立饒平縣掘發水產養殖有限公司，擔任副董
    事長，須常與大陸朋友聯絡水產養殖相關事宜，監聽譯文所錄者，均係以此等為
    內容等語。經查：
(一)、被告乙○○確係有在大陸成立饒平縣掘發水產養殖有限公司，擔任副董事長，
      須常與大陸朋友聯絡水產養殖相關事宜，此一事實，有其提出該公司之營業執
      照及該公司所出具證明書乙紙附卷足憑，足見被告此項辯解尚屬非虛，足以採
      信。
(二)、本院核對八十八年五月三日迄至同年五月十八日號正滿春九號由安平港出海日
      期及同年五月十九日該船返回安平港被查獲間之監聽譯文與南市區漁會魚市場
      供應人明細表結果，該譯文內容所載者，確多係被告與大陸朋友聯絡水產養殖
      相關事宜，並查無被告乙○○以正滿春九號漁船名義，與大陸地區不詳之人聯
      絡訂購查扣之金線魚一千公斤、皮刀三千二百公斤、大目、紅新娘各六百公斤
      、黑鯧七百公斤、白帶魚、馬加各五百公斤漁獲之錄音內容，有上開監聽譯文
      及明細表各乙紙附卷足憑，是顯難依該監聽譯文，遽認薛被告石龍有以正滿春
      九號漁船名義，與大陸地區不詳之人聯絡訂購該船所被查扣之漁獲之事實，已
      無疑異。公訴人此項論據，已難成立。抑且，本院審理中經隔離訊問共犯丙○○、丁○○、甲○○、戊○○結果，亦均供稱：被告乙○○係在大陸從事水產
      養殖事業，本件被查扣漁獲，並非被告乙○○與大陸地區不詳之人聯絡訂購，
      係伊等在澎湖西南海域等作業時所捕獲或向大陸漁船買受等語（見本院八十九
      年二月十四日審判筆錄）。益證被告乙○○並無以正滿春九號漁船名義，與大
      陸地區不詳之人聯絡訂購該船所被查扣之漁獲之事實，至為明確。
(三)、抑有進者，共犯丁○○於警訊供稱：在澎湖島南面捕的云云，共犯丙○○於警
      訊供稱：一部分用網片換的，另以三萬元購買，在北緯二十三度十分、東經一
      一八度五十五分云云，共犯戊○○供稱：在澎湖南邊以尼龍繩與大陸人民交換
      的云云，共犯甲○○供稱：在澎湖南邊自己撈獲的云云，雖渠等所供漁獲來源
      出入不一，然渠等等所供述獲得魚貨之地點並無分歧，而上揭東經一一八度五
      十五分、北緯二十三度十分之地點，經向內政部查詢結果，上開海域距大陸最
      近地區福建省兄弟嶼一三０公里，距我國第一批領海基線（澎湖縣貓嶼至七美
      段）二十三點五浬，在我國十二浬外，但在二十四浬鄰接區內，有內政部八十
      九年九月二十二日台八八內地字第八八一一六一八號函、八十八年八月十二日
      台八八內地字第八八八一八五六號函各乙紙附卷足參，足見渠等供述獲得魚貨
      之上述海域，屬於公海之海域，非屬我國領海，亦非屬大陸地區領海，難認渠
      等係自淪陷區內私運上開魚貨進口。故雖渠等於警訊中對於如何獲得漁獲之描
      述辯解，有所歧異，惟公訴人既乏積極證據足資證明渠等購買魚貨之地點係指
      直航至中國大陸地區淪陷區內取得，其徒以渠等供詞有該歧異，即遽認共犯丙○○係駕駛該漁船直航至中國大陸地區淪陷區內取得，揆諸首開判例意旨，其
      此項論據，亦難成立。
五、綜上所述，本件依調查所得證據尚不足以證明被告等有公訴人所指犯行，且復查
    無其他積極證據足證共犯丙○○等曾航行至大陸地區，自淪陷區內私運管制物品
    進口情事，揆諸首開說明，尚難繩之被告有公訴人指訴之懲治走私條例第二條第
    一項、台灣地區與大陸地區人民關係條例第八十條第一項之罪行，因認被告被訴
    犯罪不能證明，應諭知無罪，以免冤抑。
六、據上論斷，應依刑事訴訟法第三百零一條第一項判決如主文。
本案經檢察官林逸梅到庭執行職務。
中    華    民    國      八十九      年      二      月     二十九     日
                                  臺灣臺南地方法院刑事第二庭
                                      法  官  柯  顯  卿
右正本證明與原本無異。
如不服本判決，應於判決送達後十日內向本院提出上訴狀( 應附繕本 )。
                                      書記官  盧  立  勇
中    華    民    國      八十九      年      二      月     二十九     日


司法院資訊處製作；財團法人民間司法改革基金會備份。
